臺灣雲林地方法院刑事判決
110年度訴字第119號
公  訴  人  臺灣雲林地方檢察署檢察官
被      告  吳政隆



            呂婉婷


上列被告等因妨害自由案件，經檢察官提起公訴（110年度偵字
第1377號、109年度偵字第7486號）暨移送併辦（110年度偵字第
2074號），被告等於準備程序進行中，就被訴事實均為有罪之陳
述，本院合議庭裁定由受命法官獨任進行簡式審判程序，判決如
下：
    主  文
吳政隆共同犯剝奪行動自由罪，累犯，處有期徒刑拾月。扣案之
手銬壹副、手銬鑰匙參支均沒收之。
呂婉婷共同犯剝奪行動自由罪，處有期徒刑參月，如易科罰金，
以新臺幣壹仟元折算壹日。
    事  實
一、緣吳政隆前因積欠李俊鋒債務，呂婉婷（原名呂京錡）於民
    國107年6月10日5時許，駕駛車牌號碼A**-2***號自用小客
    車（車牌號碼詳卷）搭載吳政隆前往李俊鋒當時位於雲林縣
    斗六市之住處，由吳政隆入內與李俊鋒商議，詎吳政隆不滿
    李俊鋒之回應，竟基於剝奪行動自由之犯意，先以隨身攜帶
    之改造手槍朝李俊鋒上開住處天花板射擊1槍（所涉毀損罪
    嫌，未據告訴；所涉違反槍砲彈藥刀械管制條例罪嫌，業經
    本院另案判處罪刑確定，均非本案審理範圍），致李俊鋒心
    生畏懼而不敢反抗，吳政隆旋持隨身攜帶之手銬將李俊鋒之
    左手與自己之右手銬住，並將李俊鋒帶出屋外，呂婉婷在屋
    外見此狀況，竟與吳政隆共同基於剝奪行動自由之犯意聯絡
    ，駕駛上開車輛搭載吳政隆及李俊鋒，將李俊鋒帶往雲林縣
    ○○市○○路000號金山酒店，而呂婉婷抵達金山酒店後即先行
    離去，吳政隆則將李俊鋒繼續拘留在金山酒店內，其等2人
    以此方式剝奪李俊鋒之行動自由。嗣於同日7、8時許，警方
    據報抵達金山酒店，李俊鋒始回復其人身自由。
二、案經李俊鋒告訴暨臺灣雲林地方檢察署檢察官簽分偵查起訴
    。
    理  由
壹、程序部分：
    本件被告吳政隆、呂婉婷所犯均為死刑、無期徒刑、最輕本
    刑為3年以上有期徒刑以外之罪，亦非屬高等法院管轄之第
    一審案件，其等於準備程序進行中，先就被訴事實為有罪之
    陳述，經本院告知簡式審判程序之旨，並聽取當事人之意見
    後，本院合議庭裁定均依刑事訴訟法第273條之1規定，由受
    命法官獨任進行簡式審判程序，是本案之證據調查，依刑事
    訴訟法第273條之2規定，不受同法第159條第1項、第161條
    之2、第161條之3、第163條之1及第164條至第170條規定之
    限制。
貳、實體部分： 
一、上開犯罪事實，業據被告吳政隆、呂婉婷於警詢、偵訊、本
    院準備程序及簡式審判程序中均坦承不諱（見警1624號卷第
    9至17頁、第27至28頁；警737號卷一第57至65頁、第71至83
    頁；偵3811號卷第19至22頁；偵7486號卷第67至69頁反面；
    偵2074號卷第241至245頁、第289至296頁；本院卷第88、90
    、97、101頁），核與告訴人李俊鋒、證人李居財、李俊璋
    、劉茂盛、彭郁堯、張芳碩之證述情節大致相符（見警1624
    號卷第19至21頁反面；警737號卷一第85至97頁、第119至13
    7；偵3811號卷第107至127頁；他976號卷第31至34頁、第47
    至49頁），並有雲林縣警察局刑案現場勘查報告(含照片、
    雲林縣警察局現場勘查採證案件通報單、勘察採證同意書、
    證物清單)、槍枝初步檢視報告表、刑案現場勘察採證報告
    表、雲林縣警察局斗六分局搜索扣押筆錄暨扣押物品目錄表
    、自願受搜索同意書、內政部警政署刑事警察局107年7月2
    日刑鑑字第1070058806號、107年6月26日刑鑑字第10700603
    43號鑑定書、內政部警政署刑事警察局107年8月17日刑生字
    第1070058702號鑑定書、國立成功大學醫學院附設醫院斗六
    分院病患診療資料回覆摘要表、急診紀錄、急診護理紀錄表
    、國立臺灣大學醫學院附設醫院雲林分院109年10月5日臺大
    雲分資字第1090008032號函暨告訴人之電子病歷各1份及現
    場照片、監視器畫面截圖、勘查照片151張（見警1624號卷
    第31至35頁、第39頁、第41至91頁；警737號卷一第207至23
    7頁；偵3811號卷第55至56頁、第67至68頁、第89至90頁；
    他976號卷第77至85頁、第113至151頁；勘查報告卷全卷）
    在卷可稽，復有扣案之手槍(含彈匣)1把（業經本院另案裁
    判沒收確定）、手銬1副、手銬鑰匙3支可證，綜上，被告吳
    政隆、呂婉婷上開任意性自白均核與事實相符，自可採為論
    罪科刑之依據。本件事證已臻明確，被告吳政隆、呂婉婷之
    犯行洵堪認定，應依法論科。 
二、論罪科刑：
　㈠被告吳政隆、呂婉婷行為後，刑法第302條第1項雖於108年12
    月27日修正施行，然修正後規定，僅係將罰金刑由新臺幣（
    下同）300元以下罰金（依據刑法施行法第1條之1第2項，應
    提高為30倍，即9000元），修改為9000元以下罰金，亦即僅
    是將上開條文修正前之罰金數額換算後予以明定，非屬「法
    律有變更」之情形，應依一般法律適用原則，適用裁判時法
    即修正後之規定。
　㈡按刑法第302條第1項之妨害自由罪，其犯罪行為包括「私行
    拘禁」及「以其他非法方法，剝奪人之行動自由」兩種行為
    態樣；所謂以非法方法剝奪人之行動自由，係指以私禁外之
    非法方法，妨害其行動自由而言。若將被害人拘禁於一定處
    所，繼續較久之時間，而剝奪其行動自由，仍屬私禁行為。
    且「以其他非法方法，剝奪人之行動自由」，係對於「私行
    拘禁」之補充規定，按之主要規定優於補充規定原則，如犯
    罪行為已符合「私行拘禁」之規定，即無論處「以其他非法
    方法，剝奪人之行動自由」罪名之餘地（最高法院104年度
    台上字第262號判決意旨參照）。次按刑法第302條第1項之
    罪所稱之「非法方法」，已包括強暴、脅迫或恐嚇等一切不
    法手段在內，故於實施妨害自由之行為時，對被害人施加恐
    嚇，則其恐嚇之行為，仍屬於非法方法剝奪行動自由之部分
    行為，應僅論以刑法第302條第1項之罪，無另成立同法第30
    5條恐嚇危害安全罪之餘地（最高法院108年度台上字第3895
    號判決意旨參照）。查被告吳政隆、呂婉婷本案共同剝奪告
    訴人行動自由之時間為數小時，尚非將其拘禁於一定處所而
    繼續較久之時間，屬於「以其他非法方法，剝奪人之行動自
    由」。是核被告吳政隆、呂婉婷所為，係犯刑法第302條第1
    項之剝奪行動自由罪，起訴書記載被告吳政隆、呂婉婷涉犯
    私行拘禁罪嫌等語，尚有誤會，惟既為同一條項之不同行為
    態樣，自無庸變更起訴法條；又被告吳政隆持槍恐嚇告訴人
    之行為，應屬於非法方法剝奪行動自由之部分行為，不另論
    以恐嚇危害安全罪，起訴書記載被告吳政隆涉犯恐嚇罪嫌等
    語，亦有誤會。
　㈢被告吳政隆、呂婉婷間，就上開犯行（自被告呂婉婷在該處
    屋外見被告吳政隆非法剝奪告訴人行動自由之情、2人有犯
    意聯絡後），有犯意聯絡及行為分擔，應論以共同正犯。
  ㈣被告吳政隆前因非法剝奪他人行動自由、傷害等案件，經本
    院以103年度訴字第342號判決判處應執行有期徒刑10月確定
    ，於104年8月26日易科罰金執行完畢等情，有其臺灣高等法
    院被告前案紀錄表1份在卷可參（見本院卷第109至126頁）
    ，被告吳政隆於上開案件有期徒刑部分執行完畢後，5年以
    內故意再犯本件有期徒刑以上之罪，為累犯，應依刑法第47
    條第1項規定加重最高本刑。至最低本刑部分，本院考量被
    告吳政隆前案與本案罪質相同、相近，並未因刑罰執行而知
    所警惕，對於刑罰感應能力不佳，且參以被告吳政隆本案犯
    罪情節，核無大法官釋字第775號解釋所謂罪刑不相當之情
    形，自仍應依上開規定，加重其刑。
  ㈤爰以行為人責任為基礎，審酌被告吳政隆除前述構成累犯之
    前科外，另有傷害、恐嚇等案件之前科紀錄；被告呂婉婷前
    有公共危險等案件之前科紀錄（見本院卷第129至136頁），
    參以被告吳政隆以持槍恐嚇方式非法剝奪告訴人行動自由，
    犯罪情節自非輕微，佐以被告吳政隆暴力犯罪、恐嚇等前科
    紀錄，此應基於刑罰特別預防之功能，在罪責範圍內適當考
    量，而被告呂婉婷參與本案之程度較低，念及被告吳政隆、
    呂婉婷犯後均坦承犯行，兼衡被告吳政隆自陳國中畢業之學
    歷、已婚、育有1名就讀國小之子女、曾擔任粗工、日薪120
    0元、與配偶子女同住之生活狀況；被告呂婉婷自陳國中畢
    業之學歷、未婚亦無子女、擔任鐵工、日薪1500元、與祖母
    、父母親、2名弟弟同住之生活狀況（見本院卷第102至103
    頁）等一切情狀，分別量處如主文所示之刑，並就被告呂婉
    婷部分，諭知易科罰金之折算標準。
三、沒收：扣案之手銬1副、手銬鑰匙3支為被告吳政隆所有等情
    ，業據被告吳政隆坦白承認（見警1624號卷第14至15頁；本
    院卷第143頁），被告吳政隆雖稱該等物品非供本案犯罪所
    用云云（見本院卷第143頁），惟該等物品係於案發當日警
    察帶同被告吳政隆至其住處扣得，且與被告吳政隆本案使用
    之改造手槍放置在同一位置，被告吳政隆陳稱手銬、改造手
    槍之來源均是綽號「文正兄」之人等語（見警1624號卷第14
    至15頁、第51頁），堪認該副手銬即為被告吳政隆本案所使
    用之手銬，與扣案之手銬鑰匙3支均屬供被告吳政隆犯本案
    所用或預備之物，本院考量該等物品與其本案犯行關係密切
    、被告吳政隆濫用財產權之情形，依刑法第38條第2項前段
    規定宣告沒收之。
據上論斷，應依刑事訴訟法第273條之1第1項、第299條第1項前
段，刑法第302條第1項、第28條、第47條第1項、第41條第1項前
段、第38條第2項前段，刑法施行法第1條之1第1項，判決如主文
。
本案經檢察官施家榮提起公訴，檢察官蔡少勳移送併辦，檢察官
陳淑香到庭執行職務。
中　　華　　民　　國　　110 　年　　12　　月　　9 　　日
                  刑事第七庭    法  官  潘韋丞
以上正本證明與原本無異。
如不服本判決應於收受判決後20日內向本院提出上訴書狀，並應
敘述具體理由；其未敘述上訴理由者，應於上訴期間屆滿後20日
內向本院補提理由書（均須按他造當事人之人數附繕本）。「切
勿逕送上級法院」。
                                書記官　郭美儀
中　　華　　民　　國　　110 　年　　12　　月　　10　　日
附錄本案論罪科刑法條：
中華民國刑法第302條
私行拘禁或以其他非法方法，剝奪人之行動自由者，處5年以下
有期徒刑、拘役或9000元以下罰金。
因而致人於死者，處無期徒刑或7年以上有期徒刑；致重傷者，
處3年以上10年以下有期徒刑。
第1項之未遂犯罰之。